【裁判字號】    99,重上,114
【裁判日期】    990727
【裁判案由】    給付報酬
【裁判全文】
臺灣高等法院民事判決                 99年度重上字第114號
上  訴  人  美堅國際股份有限公司
法定代理人  甲○○
訴訟代理人  江燕偉律師
被  上訴人  乙○○
            丙○○
共      同
訴訟代理人  賴彌鼎律師
複  代理人  姜至軒律師
上列當事人間請求給付報酬事件，上訴人對於中華民國九十八年
十二月三十一日臺灣桃園地方法院九十八年度重訴字第六九號第
一審判決提起上訴，經本院於九十九年七月十三日言詞辯論終結
，判決如下：
    主  文
上訴駁回。
第二審訴訟費用由上訴人負擔。
    事  實
甲、上訴人方面：
壹、聲明：
一原判決廢棄。
二被上訴人應給付上訴人新臺幣（以下除表明幣別外，均同）一
  千六百八十二萬一千七百二十元及自起訴狀繕本送達翌日起至
  清償日止，按週年利率百分之五計算之利息。
三請准供擔保宣告假執行。
貳、陳述：除與原判決記載相同者外，補稱略以：
一伊與被上訴人繼承人黃依周間之桃園縣龍潭鄉八張犁住宅社區
  土地開發計畫委託服務契約（下稱系爭契約），與伊之法定代
  理人甲○○與黃依周間就坐落桃園縣龍潭鄉○○○段四六四之
  一地號、四六四之四地號、四六四之五地號、四六四之六地號
  、四六六地號、四七０地號、四七一地號土地（下稱系爭土地
  ）之買賣契約，其契約主體不同，伊受託辦理住宅社區開發許
  可申請，非為自己之利益，開發利益屬甲○○或被上訴人，與
  伊無關，伊已完成工作，即使土地屬甲○○所有，亦應收費。
二開發許可與土地使用變更，為不同之工作，工作不同，其代價
  自亦不同。
三甲○○與其配偶黃鳳嬌委託伊為住宅社區開發許可服務，應給
  付伊報酬計一千零七十六萬八千六百八十元，其等分別於九十
  四年三月二十九日匯款美金十萬元、同年五月十一日匯款美金
  二十萬元、九十五年三月二十七日匯款美金十五萬元，合計美
  金四十五萬元，折合一千三百九十五萬元，扣除前述報酬後，
  餘款三百十八萬一千三百二十元則借貸與伊。又訴外人張順安
  委託伊為住宅社區開發許可服務，應給付伊報酬四百二十八萬
  七千二百四十元，於九十四年二月十五日匯入或存入伊帳戶計
  六百萬元，扣除服務報酬後，餘款一百七十一萬二千七百六十
  元則借貸與伊。
參、證據：除援用原審提出者外，補提龍潭美語村住宅社區自付
    工程款土地委任開發契約書、護照、經濟部國際貿易出進口
    廠商登記卡、匯入匯款通知單、匯款申請書、存摺類存款取
    款憑條、統一發票為證。
乙、被上訴人方面：
壹、聲明：上訴駁回。
貳、陳述：除與原判決記載相同者外，補稱略以：
一上訴人於原審自認甲○○、黃鳳嬌、張順安均未給付服務費，
  於本院準備程序則自認因開發尚未完成，甲○○等人沒有付款
  ，則其呈報甲○○等人於九十四年二月十五日至九十五年三月
  二十九日給付報酬之證據，顯不足採信。
二鄰地所有人江素琴、林明瑤為自己利益開發，與上訴人可能簽
  有委任開發契約，而有給付服務報酬約定，惟與本件甲○○為
  自己利益開發之情形不同，不能以江素琴等人與上訴人有無簽
  約為伊應否付款之依據。
參、證據：援用原審提出者。
    理  由
一本件上訴人主張：黃依周於民國九十年六月五日將所有系爭土
  地出售與甲○○，系爭土地原為農牧用地，為開發為住宅社區
  ，應辦理開發許可及土地使用變更手續，甲○○僅負擔開發許
  可通過後至土地使用變更階段之費用，開發許可獲准前之費用
  應由黃依周負擔，黃依周乃由被上訴人乙○○為代理人，於同
  年九月三日與伊簽訂系爭契約，委託伊辦理住宅社區開發許可
  ，提供地質及鑽探調查、地形測量、開發許可申請、辦理土地
  使用變更申請、取得內政部核發及縣政府核發之開發許可服務
  ，約定報酬一千六百八十二萬一千七百二十元，黃依周於九十
  一年三月五日死亡，被上訴人為其繼承人等情，爰本於委任關
  係及繼承規定，求為命被上訴人連帶給付上開報酬並附加法定
  遲延利息之判決。
二被上訴人則以：黃依周出售系爭土地與甲○○，已表明係供上
  訴人開發利用，自無必要另行支付費用委託上訴人進行開發許
  可申請，乙○○係因上訴人稱為申請開發許可，需地主同意，
  乃簽名確認會履行系爭買賣契約，無與上訴人簽立委任開發契
  約之意等語，資為抗辯。
三查：黃依周由乙○○代理與甲○○於九十年六月五日就系爭土
  地簽立買賣契約，甲○○向黃依周購買系爭土地，約定買賣總
  價一億六百零一萬一千七百五十元，又上訴人執有系爭契約書
  ，其上有黃依周名義之簽名及蓋章，並由乙○○於九十一年一
  月十二日於黃依周名義簽章旁簽署姓名。系爭契約書記載黃依
  周委託上訴人辦理：1.地質及鑽探調查（含工程地質評估）與
  地形測量；2.依內政部發布之「非都市土地開發審議作業規範
  」辦理開發許可申請；3.依行政院農業委員會公告之農業主管
  機關同意農業用地變更使用審查作業要點」辦理變更同意申請
  ；4.協助黃依周取得內政部核發之開發同意函及縣政府核發之
  開發許可等項，約定費用一千六千百八十二萬一千七百二十元
  ，分八期給付。黃依周於九十一年三月五日死亡，被上訴人為
  其繼承人，於九十四年一月十一日發函解除系爭買賣契約，甲
  ○○乃以被上訴人為被告，訴請確認系爭土地買賣關係存在，
  【案列臺灣桃園地方法院（下稱桃園地院）九十四年度訴字第
  四八八號）】，嗣成立訴訟上和解，雙方確認系爭土地之買賣
  關係存在，並於九十四年六月二十八日簽訂不動產買賣契約增
  訂條款，除變更系爭土地買賣契約約定價金給付期限外，增訂
  甲○○同意若被上訴人誠信履約，未違反增訂條款及系爭土地
  買賣契約約定時，於系爭土地完成過戶登記時，給付被上訴人
  八百萬元補貼款，甲○○復與被上訴人於九十七年五月十二日
  簽立不動產買賣契約第二次增訂條款，就付款事宜達成新協議
  等事實，為兩造所不爭，堪信為真實。
四次查系爭土地買賣契約第三條（付款方式）約定：本契約簽訂
  時，甲方（指甲○○）應支付乙方（指黃依周）定金一百萬元
  ，並應開立到期日為九十三年十一月三十日、面額為九百六十
  萬一千一百七十五元之本票交付乙方收摯，甲方如於本票到期
  日前依法將系爭土地申請核准變更為校舍等建築用地並取得雜
  項執照或建造執照之建築許可（下簡稱建築許可）時，應即通
  知乙方並提前給付該本票款項；若未能於本票到期日前依法取
  得變更地目之建築許可時，乙方同意退還該本票換開新本票，
  新本票到期日不得逾九十四年十一月三十日；甲方取得建築許
  可並通知乙方後，應於乙方將土地產權過戶應備用印及文件交
  付同時支付一千零六十萬一千一百七十五元，並於辦妥所有權
  移轉登記後二個月內，辦妥銀行貸款，於貸款核撥之翌日，支
  付五千三百萬五千八百七十五元，並於乙方為甲方設定之抵押
  權塗銷時，給付尾款三千一百八十萬三千五百二十五元；第四
  條（不動產移轉登記）約定：本契約買賣之土地，乙方同意委
  由甲方向有關機關申請核准變更為校舍等建築用地，且於取得
  建築許可後並經甲方通知時，始辦理土地移轉過戶手續．．；
  第五條（土地變更申請）約定：本契約簽訂後，乙方應無條件
  配合甲方辦理土地使用變更之申請，乙方並應提供其印章乙枚
  交由甲方以便辦理土地變更申辦之有關手續之用．．．；第七
  條第四項約定：除本契約另有約定（指移轉登記前之稅捐、遺
  產稅、土地增值稅、終止租約或使用借貸費用及隔離系爭土地
  上現有墳墓費用）外，本件土地使用變更所發生之任何相關費
  用，概由甲方負擔；第十一條（解除權）約定：甲方應於九十
  三年十月三十日前，依本契約之本旨向有關主管機關提出本件
  土地及其相鄰土地共同變更許可之申請，如有違反，乙方得解
  除本契約，有不動產買賣契約書可稽。依上開約定，黃依周出
  售系爭土地，所負義務為配合甲○○向主管機關辦理土地使用
  變更為建築用地，並於甲○○取得建築許可後負移轉所有權，
  至於辦理土地使用變更及取得建築許可所需費用，均由甲○○
  負擔，黃依周自無再託包括上訴人在內之第三人辦理系爭土地
  開發許可、變更農牧用地為建用地及取得主管機關核發開發同
  意函必要。
五上訴人雖主張甲○○僅負擔土地使用變更之費用，至於開發許
  可仍應由地主負擔，其他共同開發之地主江素琴、林明瑤（下
  稱江素琴等人）、黃鳳嬌、甲○○、張順安（以上三人下稱甲
  ○○等人）亦與伊簽立相同之委託服務契約，依相同標準給付
  報酬云云，並提出契約書、支票、匯款單及統一發票為證明方
  法，惟查：
(一)上訴人對被上訴人所辯江素琴等人未將土地售與甲○○，係以
  地主身分參與共同開發一節，並未否認，則土地開發後將來所
  得利益歸江素琴等人，其等或有可能為自己利益與上訴人簽立
  委託服務契約，惟黃依周將系爭土地售與甲○○，僅能取得買
  賣價金，土地開發後所得利益將歸於甲○○享有，黃依周實無
  與上訴人簽訂委託服務契約，支付服務報酬必要。
(二)甲○○為上訴人負責人，黃鳳嬌為甲○○配偶、張順安為甲○
  ○之弟，上訴人於原審稱甲○○、黃鳳嬌、張順安尚未支付服
  務費（見上訴人九十八年九月二十三日陳報狀），於本院九十
  九年五月二十八日準備程序期日則稱因開發尚未完成，所以甲
  ○○等三人尚未支付服務費，嗣又於九十九年六月三日陳稱甲
  ○○等三人於九十四年至九十五年間曾匯款或存款入上訴人帳
  戶，扣除應付服務費後餘款為上訴人向甲○○等三人之借款云
  云，前後陳述矛盾，上訴人提出甲○○等人支付開發報酬之統
  一發票日期均為九十九年五月三日（見本院卷九十九年七月七
  日陳報狀），與甲○○等人匯款入上訴人公司帳戶時間相隔數
  年，無從認定甲○○等人確有支付上訴人報酬，又上訴人未能
  提出與甲○○等人借貸合意之證明，無從以甲○○等人匯款或
  存款入上訴人帳戶，推認甲○○等人與上訴人有借貸關係存在
  ，且上訴人所辦理系爭土地與其他鄰地共同開發之「龍潭美語
  村住宅社區開發計畫」，已經內政部於九十四年四月二十六日
  核發開發許可，並經桃園縣政府於同年五月五日公告完竣，並
  於同年六月十三日函請上訴人確實依許可之計畫及承諾事項辦
  理，有上訴人提出桃園縣政府函暨所附開發計畫申請書、開發
  計畫書、環境影響說明書（證物外放）可稽，則至遲於九十四
  年六月間，系爭住宅社區開發計畫已經獲許可確定，上訴人猶
  稱工作未完成，甲○○等三人始未付款云云，所述與事實不符
  ，上訴人主張甲○○之土地參與開發，亦支付服務報酬云云，
  自無可採信。
(三)甲○○未於系爭買賣契約所定本票到期日即九十三年十一月三
  十日前取得系爭土地建築許可，被上訴人在黃依周死亡後，於
  九十四年一月十一日發函解除系爭買賣契約，甲○○與被上訴
  人經成立訴訟上和解後，雙方於九十四年六月二十八日簽訂不
  動產買賣契約增訂條款，增訂甲○○同意若被上訴人未違反增
  訂條款及系爭土地買賣契約約定，於系爭土地完成過戶登記時
  ，給付被上訴人八百萬元補貼款，嗣甲○○與被上訴人於九十
  七年五月十二日再簽立不動產買賣契約第二次增訂條款，就付
  款事宜達成新協議等事實，如前述，甲○○為上訴人負責人，
  有自有土地參與共同開發，於簽訂不動產買契約增訂條款時，
  系爭土地已獲開發許可確定，依系爭契約書記載，服務酬金之
  給付期限均已屆至，惟甲○○卻未於增訂條款記載開發許可已
  經獲准及開發費用負擔，反而同意於原來買賣價金外，再補貼
  被上訴人八百萬元，足可推認上訴人負責人甲○○明知其以自
  己名義向黃依周購買之系爭土地，迄取得建築許可前之費用均
  應由自己負擔，無可能再以上訴人名義與黃依周簽立系爭契約
  ，被上訴人辯稱乙○○認為為配合甲○○以上訴人名義合併聲
  請辦理土地開發，始於系爭契約書上簽名，實無與上訴人簽立
  系爭契約等語，應符常情。
六綜上所述，黃依周或被上訴人為配合辦理土地合併開發，於系
  爭契約書上簽名或蓋章，並無與上訴人成立系爭契約之真意，
  上訴人依委任契約關係，請求被上訴人連帶給付報酬本息，於
  法無據，不應准許。原審為上訴人敗訴判決，洵無不當。上訴
  論旨，指摘原判決為不當，求予廢棄，非有理由。
七據上論結，本件上訴為無理由。依民事訴訟法第四百五十條、
  第七十八條，判決如主文。
中    華    民    國    99    年    7     月    27    日
                    民事第九庭
                        審判長法  官  黃熙嫣
                              法  官  陳玉完
                              法  官  鄭傑夫
正本係照原本作成。
如不服本判決，應於收受送達後20日內向本院提出上訴書狀，其
未表明上訴理由者，應於提出上訴後20日內向本院補提理由書狀
（均須按他造當事人之人數附繕本）上訴時應提出委任律師或具
有律師資格之人之委任狀；委任有律師資格者，另應附具律師資
格證書及釋明委任人與受任人有民事訴訟法第466條之1第1項但
書或第2項（詳附註）所定關係之釋明文書影本。如委任律師提
起上訴者，應一併繳納上訴審裁判費。
中    華    民    國    99    年    7     月    29    日
                              書記官  廖逸柔
附註：
民事訴訟法第466條之1（第1項、第2項）：
對於第二審判決上訴，上訴人應委任律師為訴訟代理人。但上訴
人或其他法定代理人具有律師資格者，不在此限。
上訴人之配偶、三親等內之血親、二親等內之姻親，或上訴人為
法人、中央或地方機關時，其所屬專任人員具有律師資格並經法
院認為適當者，亦得為第三審訴訟代理人。

司法院資訊處製作；財團法人民間司法改革基金會備份。
